臺灣桃園地方法院刑事判決　　　　　　100年度簡上字第322號
上　訴　人　臺灣桃園地方法院檢察署檢察官
被　　　告　邱愉芳
上列上訴人因被告犯詐欺案件，不服本院民國100 年5 月9日100
年度桃簡字第496 號第一審簡易判決（聲請簡易判決處刑案號：
100 年度偵字第1306號），提起上訴，本院管轄之第二審合議庭
審理後，判決如下︰
    主  文
上訴駁回。
    事  實
一、邱愉芳係劉武藏（其所涉幫助詐欺部分另經臺灣桃園地方法
    院檢察署不起訴處分在案）之女友，其可預見將金融機構帳
    戶提款卡連同密碼提供他人使用，因該帳戶所有人名義與實
    際使用者不同，使用者即可藉此躲避員警追查，作為詐欺取
    財之犯罪工具，且現今一般金融機構帳戶之申請甚為簡易方
    便，如係基於正當用途而有使用帳戶之必要，通常需用人得
    以自己名義申請辦理即可，本無借用他人帳戶掩飾資金流向
    之必要；惟邱愉芳仍基於幫助詐欺取財之不確定故意，於民
    國98年12月28日前之98年間某不詳時間，在臺灣地區某處，
    將劉武藏所申辦之華南商業銀行信義分行帳號000000000000
    號帳戶之提款卡及密碼交與詐騙集團成員並告知該密碼後，
    該詐騙集團成員即在網路刊登販售商品、門票等不實訊息，
    於98年12月28日，瀏覽該網頁之蕭景霞、劉怡秀、白姍霓、
    林姿佑、郭佑瑋、林慧汝、林佳靜等人信以為真，遂參與競
    標，而於附表所示時間，分別匯款或轉帳如附表所示金額至
    劉武藏之上開帳戶，而以此方式詐騙財物得手。
二、案經桃園縣政府警察局龜山分局、基隆市警察局第三分局、
    臺中縣警察局清水分局報告臺灣桃園地方法院檢察署檢察官
    偵查後聲請簡易判決處刑。
    理  由
一、訊據被告邱愉芳於偵查中矢口否認有為幫助詐欺犯行，辯稱
    ：上開華南銀行帳戶之存摺及金融卡雖係由我保管，但該金
    融卡我已遺失云云。經查：
（一）被害人蕭景霞、劉怡秀、白姍霓、林姿佑、郭佑瑋、林慧
      汝、林佳靜確於上揭時、地遭受詐欺而將附表所示款項分
      別轉帳或匯款至劉武藏之上開銀行帳戶等情，業據證人即
      被害人蕭景霞、劉怡秀、白姍霓、林姿佑、郭佑瑋、林慧
      汝、林佳靜等於警詢時供述綦詳，復有證人劉武藏於偵查
      中之證述在卷可稽，又有劉武藏之前開華南商業銀行信義
      分行開戶資料、交易明細表、網頁資料、臺北富邦銀行自
      動櫃員機交易明細表、WEBATM交易明細查詢、華南銀行自
      動櫃員機交易明細表、玉山銀行自動櫃員機交易明細表各
      1 份、郵局自動櫃員機交易明細表2 份等附卷可稽，則上
      開事實，應堪認定。
（二）被告雖以前揭情詞置辯，然核以金融存款帳戶事關存戶個
      人財產權益之保障，其與存戶存摺、金融卡、密碼及印鑑
      結合，專有性自屬更高，若落入不明人士手中，極易被利
      用為取贓之犯罪工具，且電視媒體對於使用人頭帳戶行詐
      騙、恐嚇取財之事，已廣為宣傳，一般具有辨識事理能力
      之人均知悉帳戶存摺、金融卡需妥甚保管，若發現遺失應
      即掛失停用，以避免遭人利用；然被告於偵查中卻先稱，
      前開帳戶提款卡伊係放在皮包內不見，伊好像係在99年1
      月28日或2 月28日不見云云；次經檢察官訊問後改稱，伊
      係將皮包放置在機車置物箱內不見，但因伊遭通緝，故未
      報警云云，被告前後供述已有出入，復由被告於偵查中陳
      稱，劉武藏會將前開帳戶存摺及金融卡交付與伊，係因劉
      武藏為辦理銀行貸款等語，足認被告理應知悉存摺、金融
      卡涉及個人財產、信用等重要事務，具相當之金錢價值，
      但其卻貿然將前開帳戶存摺、金融卡放置在機車置物箱內
      ，其間更未加以注意，被告此等管領個人金融帳戶資料之
      態度顯與常情有所相悖，再一般人至金融機構開戶皆會設
      有金融卡密碼，而該金融卡密碼除本人外，倘未經本人予
      以告知，自難為他人所知曉，且該帳戶內款項之提領又均
      需輸入密碼始得為之，一有密碼輸入錯誤，金融卡更有遭
      自動提款機鎖卡之風險，而被告於偵查中既陳稱，其僅有
      將密碼記載在本子上，並未將密碼記載於金融卡上等語，
      則他人若係因被告不甚遺失而偶然拾得上開帳戶金融卡，
      自難得知密碼而成功使用上開金融卡以為提領款項之可能
      ，況衡以詐騙集團為確實取得其所詐騙得來之款項，必會
      使用其可信任之帳戶，以作為被害人匯入款項之用，是被
      告之金融卡等帳戶資料倘係遺失或遭人竊取云云，則詐欺
      集團自難甘冒被告前往銀行掛失之風險，而要求被害人將
      款項匯入上開帳戶等情。綜上諸情，均徵被告辯稱「遺失
      」乙事，尚不足採，據此，被告係於98年12月28日前之98
      年間某日將上開銀行帳戶之金融卡及密碼資料交付他人使
      用之事實，堪認無疑。因之，被告既知悉將金融卡、密碼
      資料交予不詳之人，恐遭用於詐欺取財收取贓款之用，卻
      猶將上開金融卡及密碼交付予不詳之人及其同夥使用，雖
      未見有何參與詐欺被害人之行為，或於事後亦分得款項之
      積極證據，而無從認屬本件詐欺取財行為之共同正犯，然
      其將應屬個人使用之帳戶提供予不詳之他人使用，此即彰
      顯其幫助該他人為包含詐欺取財在內等財產犯罪之不確定
      故意。而嗣後該受被告提供使用帳戶之人，果與其他同夥
      利用以之為向被害人詐欺取財之匯款帳戶使用，被告應負
      幫助他人為詐欺取財之刑責甚明。
二、按刑法上之幫助犯，係對於犯罪與正犯有共同之認識，而以
    幫助之意思，對於正犯資以助力，而未參與實施犯罪之行為
    者而言（最高法院75年度臺上字第1509號、88年度臺上字第
    1270號判決參照）。故若未參與實施犯罪構成要件之行為，
    而僅出於幫助之意思提供助力，即屬幫助犯，而非共同正犯
    。被告僅提供帳戶讓被害人存入款項，其行為僅可認係詐欺
    取財構成要件以外之幫助行為，尚難遽認係與前述詐欺行為
    人本於共同犯罪之犯意聯絡，而有參與或分擔向被害人詐欺
    之犯行。核被告所為，係犯刑法第30條第1 項前段、第339
    條第1 項之幫助詐欺取財罪。被告係幫助他人犯罪，應依刑
    法第30條第2 項規定，按正犯之刑減輕之。原審以被告罪證
    明確，依據刑事訴訟法第449 條第1 項前段、第454 條第2
    項，刑法第30條第1 項前段、第2 項、第339 條第1 項、第
    41條第1 項前段，刑法施行法第1 條之1 第1 項、第2 項前
    段等規定，量處如主文所示之刑，並諭知易科罰金之折算標
    準。經核原審認事用法及量刑均無不當，應予維持。上訴人
    即檢察官因被害人請求而提起上訴，其上訴意旨略以：被告
    矢口否認犯行，犯後態度惡劣，且被害人蕭景霞遭詐騙後，
    不但造成財產損失，並因而致家庭失和，且未及時提起附帶
    民事訴訟，原審量刑實屬過輕云云。惟查，關於刑之量定，
    係實體法上賦予法院得為自由裁量之事項，倘其未有逾越法
    律所規定之範圍，或濫用其權限，即不得任意指摘為違法，
    最高法院75年台上第7033號判例足資參照，復在同一犯罪事
    實與情節，如別無其他加重或減輕之原因，下級審量定之刑
    ，亦無過重或失輕之不當情形，則上級審法院對下級審法院
    之職權行使，原則上應予尊重，即法官於有罪判決中，究應
    如何量處罪刑，為實體法賦予審理法官裁量之刑罰權事項，
    法官行使此項裁量權，自得依據個案情節，參諸刑法第57條
    所定各款犯罪情狀之規定，於該法定刑度範圍內，基於合義
    務性裁量為之，乃憲法所保障法官獨立審判之核心，如非有
    裁量逾越或裁量濫用之明顯違法情事，自不得指摘其違法或
    不當，即使上級審對下級審裁量權之審查，亦應同此標準，
    方符憲法第80條所宣示獨立審判之真義。本件原審量刑並無
    不當，業見前述，檢察官因被害人請求上訴，惟如何認定原
    審判決處刑不當，應予撤銷改判，未見具體說明，且被害人
    有無及時提起刑事附帶民事訴訟，業與本案之認定無涉，是
    上訴意旨指摘原審判決量刑不當，為無理由，應予駁回。
三、被告本院經合法傳喚，無正當理由而不到庭，爰不待其陳述
    ，逕為一造辯論判決。
據上論斷，應依刑事訴訟法第455 條之1 第1 項、第3 項、第36
8條、第371條，判決如主文。
本案經檢察官梁光宗到庭執行職務。
中    華    民    國   100    年    8     月    23    日
                刑事第十庭    審判長  法  官  江德民
                                      法  官  蘇昌澤
                                      法  官  華奕超
以上正本證明與原本無異。
不得上訴。
                                      書記官  吳玉蘭
中    華    民    國  100     年    8     月    25    日
附表：
┌─┬───┬──────────┬─────┬─────┬──────────┐
│編│被害人│詐騙集團於網路上所刊│匯款時間  │匯款金額  │款項匯入帳號        │
│號│      │登拍賣之不實訊息內容│          │          │                    │
├─┼───┼──────────┼─────┼─────┼──────────┤
│1 │蕭景霞│詐騙集團於露天拍賣網│98年12月  │          │劉武藏所申辦華南商業│
│  │      │站上，刊登拍賣SUPERJ│28日17時  │7,000 元  │銀行信義分行帳號    │
│  │      │UIOR演唱會門票之不實│5分許     │          │000000000000號帳戶  │
│  │      │訊息。              │          │          │                    │
├─┼───┼──────────┼─────┼─────┼──────────┤
│2 │白姍霓│詐騙集團於露天拍賣網│98年12月  │5,000元   │同                上│
│  │      │站，刊登拍賣NIKON 單│28日16時  │          │                    │
│  │      │眼鏡頭之不實訊息。  │33分許    │          │                    │
├─┼───┼──────────┼─────┼─────┼──────────┤
│3 │林姿佑│詐騙集團於露天拍賣網│98年12月28│7,120元   │同             上   │
│  │      │站上，刊登拍賣SUPERJ│日20時10分│          │                    │
│  │      │UIOR演唱會門票之不實│          │          │                    │
│  │      │訊息。              │          │          │                    │
├─┼───┼──────────┼─────┼─────┼──────────┤
│4 │郭佑瑋│詐騙集團於露天拍賣網│98年12月28│ 8,000元  │同             上   │
│  │      │站上，刊登拍賣筆記型│日19時21分│          │                    │
│  │      │電腦1台之不實訊息。 │          │          │                    │
├─┼───┼──────────┼─────┼─────┼──────────┤
│ 5│李慧汝│詐騙集團於露天拍賣網│98年12月28│8,000元   │同             上   │
│  │      │站上，刊登拍賣演唱會│18時50分  │          │                    │
│  │      │門票之不實訊息。    │          │          │                    │
├─┼───┼──────────┼─────┼─────┼──────────┤
│6 │劉怡秀│詐騙集團於露天拍賣網│98年12月28│4,032元   │同             上   │
│  │      │站上，刊登拍賣SUPERJ│日20時28分│          │                    │
│  │      │UIOR演唱會門票之不實│          │          │                    │
│  │      │訊息。              │          │          │                    │
├─┼───┼──────────┼─────┼─────┼──────────┤
│7 │林佳靜│詐騙集團於露天拍賣網│98年12月28│ 4,000元  │同              上  │
│  │      │站上，刊登拍賣SUPERJ│日20時59分│          │                    │
│  │      │UIOR演唱會門票之不實│          │          │                    │
│  │      │訊息。              │          │          │                    │
└─┴───┴──────────┴─────┴─────┴──────────┘